台灣高等法院台中分院刑事判決　　　　　　　　　　九十一年度上訴字第五八五號
　　上　訴　人
　　即　被　告　乙○○
　　指定辯護人　本院公設辯護人　丙○○
右上訴人因偽造有價證券案件，不服臺灣台中地方法院九十一年度訴字第三八七號中
華民國九十一年三月二十日第一審判決（起訴案號：臺灣台中地方法院檢察署九十年
度偵字第一二四九九號），提起上訴，本院判決如左：
      主 　 文
原判決撤銷。
乙○○意圖供行使之用，而偽造有價證券，累犯，處有期徒刑壹年玖月。如附表所示
之本票拾紙關於以「莊泗滄」為共同發票人偽造部分均沒收。
      事  　實
一、乙○○曾因偽造文書案件，經法院判處有期徒刑三月確定，於民國（下同）八十
    六年五月十二日易科罰金執行完畢。竟仍不知謹慎行事，因積欠丁○○借款新台
    幣（下同）一百八十二萬元，竟基於偽造有價證券之犯意，於八十九年五、六月
    間，在不詳地點，未經其父莊泗滄之同意，即同時擅自在如附表所示之十張本票
    上分別填寫如附表所示之金額、發票日，並在發票人欄偽簽莊泗滄之姓名，偽以
    莊泗滄名義共同簽發本票，偽造完成後，復基於意圖供行使之用而將前揭本票十
    紙交付丁○○，用以償付所積欠之債務。嗣經丁○○持該本票向莊泗滄行使票據
    權利，為莊泗滄拒絕後，方知上情。
二、案經丁○○訴請臺灣臺中地方法院檢察署檢察官偵查起訴。
      理  　由
一、訊據被告乙○○對於右揭事坦承不諱，核與被害人莊泗滄、丁○○於警訊及偵查
    時指述情節相符，並有該偽造之本票影本十紙附卷可稽，堪信被告之自白與事實
    相符，本件事證明確，被告之犯行堪予認定。
二、按本票乃表彰財產權之證券，行使或處分本票上所表彰之權利，以本票之占有為
    必要，其本身並具價格（金額）之標示，堪認係刑法第二百零一條第一項所規定
    之有價證券；再按刑法第二百零一條第一項所稱之「偽造」，係指無權簽發而冒
    用他人名義簽發而言；又署押為構成有價證券之一部，如於有價證券上偽造署押
    ，即吸收於偽造有價證券行為之內，不另構成偽造署押罪名，最高法院二十六年
    上字第一三六二號著有判例可資參照。末按，同時偽造同一被害人之多件同類文
    書或多張票據時，其被害法益仍屬單一，應論以單純一罪，不生想像競合或連續
    犯之問題，最高法院七十三年度台上字第三六二九號、三十一年度上字第四０九
    號均著有判例可資參照。依前揭說明，核被告未經被害人莊泗滄之同意或授權而
    冒用其名義簽發屬於有價證券之本票十張，並持以交付丁○○之行為，係犯刑法
    第二百零一條第一項之偽造有價證券罪及刑法第三百三十九條第二項詐欺得利罪
    。其偽造莊泗滄署押之行為係偽造有價證券行為之部分行為，而其行使偽造有價
    證券之低度行為復已為偽造有價證券之高度行為所吸收均不另論罪；而被告同時
    偽造被告莊泗滄名義發票之本票十張，依前開說明，乃單純一罪。被告係於積欠
    被害人丁○○債務後，簽發本件本票做為清償擔保之用，業據被告及丁○○於偵
    查中供明在卷，檢察官於起訴書中，雖未就被告涉及詐欺得利部分詳予論述，但
    被告以偽造之有價證券供擔保而借款，依實務上一貫之見解，應認其借款行為係
    行使有價證券以外之另一行為，依方法結果之牽連關係，論以詐欺罪之牽連犯（
    最高法院六十二年度第一次刑事庭庭長會議決定參照），既為裁判上一罪關係，
    本院自得併予審斷，仍從一重論以偽造有價證券罪。被告前曾犯偽造文書罪，經
    法院判處有期徒刑三月確定，並於八十六年五月十二日執行完畢後，五年以內再
    犯本件有期徒刑以上之罪，為累犯，應依刑法第四十七條規定加重其刑。復查，
    被告與被害人丁○○係國中同學，被告係因債權人丁○○催促返還欠款，始一時
    失慮而以莊泗滄之名義偽造本票十張，然被害人莊泗滄乃被告之父，且被告係以
    莊泗滄為共同發票人，其所為尚未減免其本身於民事上之清償責任，對金融秩序
    危害不甚大，被害人丁○○於偵查時表示已與被告達成和解，不願繼續告訴，有
    和解契約書影本一份附卷可稽，被害人丁○○之損失不大以及被告犯後坦承犯行
    ，態度尚稱良好等情，是本件若科處被告偽造有價證券最之法定最輕本刑有期徒
    刑三年，仍屬過重，本件情輕法重，被告犯罪情節尚堪憫恕，茲依刑法第五十九
    條規定酌量減輕其刑，爰依法先加後減之。
三、原審予以論罪科刑固非無見，惟：I原判決並未製有附表，致原判決主文、事實
    及理由欄關於偽造本票之具體內容均失之闕如。II原判決漏未就詐欺得利部分予
    以論列均有未洽。被告上訴固不足取，惟原判決既有上開可議之處即屬無可維持
    ，應予撤銷改判。爰審酌被告犯罪之動機、所使用之手段、所生危害尚輕，犯罪
後態度良好等一切情狀，量處如主文第二項所示之刑。末按偽造之有價證券，不
    問屬於犯人與否，沒收之，刑法第二百零五條定有明文。而在票據上簽名者，依
    票上所載文義負責，二人以上共同簽名者，應連帶負責；又票據之偽造或票據上
    簽名之偽造，不影響於真正簽名之效力，票據法第五及第十五條分別定有明文。
    從而二人以上共同在本票之發票人欄簽名者，應連帶負發票人責任，倘其中有部
    分屬於偽造，雖不影響於其餘真正簽名者之效力，但偽造之部分，仍應依上開規
    定，諭知沒收，最高法院九十年度台上字第一七三三號著有判決可資參照。從而
    ，如附表所示之本票十張關於以「莊泗滄」為共同發票人之偽造部分，應依刑法
    第二百零五條之規定，宣告沒收。
四、據上論斷，應依刑事訴訟法第三百六十九條第一項前段、第三百六十四條、第二
    百九十九條第一項前段，刑法第二百零一條第一項、第三百三十九條第二項、第
    五十五條、第四十七條、第五十九條、第二百零五條，罰金罰鍰提高標準條例第
    一條前段，判決如主文。
本案經檢察官甲○○到庭執行職務。
中      華      民      國      九十一   年       五      月   二十二   日
                  臺灣高等法院臺中分院刑事第四庭
                                          審判長法  官  洪  耀  宗
                                                法  官  江  德  千
                                                法  官  劉  登  俊
右正本證明與原本無異。
如不服本判決應於收受送達後十日內向本院提出上訴書狀，其未敘述上訴之理由者並
得於提起上訴後十日內向本院補提理由書（均須按他造當事人之人數附繕本）。
                                                書記官  鄧  智  惠
中      華      民      國      九十一   年       五      月    二十三  日
 附表：
┌─────┬───┬───┬───┬─────┬───┬───┬───┐
│票據號碼  │發票日│到期日│金  額│票據號碼  │發票日│到期日│金  額│
├─────┼───┼───┼───┼─────┼───┼───┼───┤
│TH0000000 │900220│900420│200000│TH0000000 │900220│900420│190000│
├─────┼───┼───┼───┼─────┼───┼───┼───┤
│TH0000000 │900220│900420│300000│TH0000000 │900220│900420│100000│
├─────┼───┼───┼───┼─────┼───┼───┼───┤
│TH0000000 │900220│900415│100000│TH0000000 │890225│900125│100000│
├─────┼───┼───┼───┼─────┼───┼───┼───┤
│TH0000000 │891225│900125│250000│TH0000000 │891225│900125│250000│
├─────┼───┼───┼───┼─────┼───┼───┼───┤
│TH0000000 │891225│900125│300000│TH0000000 │891225│900125│ 30000│
└─────┴───┴───┴───┴─────┴───┴───┴───┘
                                                                        Ｉ
